【裁判字號】    95,台上,7217
【裁判日期】    951228
【裁判案由】    妨害公務
【裁判全文】
最高法院刑事判決            九十五年度台上字第七二一七號
上  訴  人  台灣高等法院台中分院檢察署檢察官
被      告  甲○○
上列上訴人因被告妨害公務案件，不服台灣高等法院台中分院中
華民國九十五年八月十八日第二審更審判決（九十五年度重上更
(三)字第一一八號，起訴案號：台灣台中地方法院檢察署八十五年
度偵字第一一六四０號、八十六年度偵字第七二九三號），提起
上訴，本院判決如下：
    主  文
原判決撤銷，發回台灣高等法院台中分院。
    理  由
按是否屬於刑事訴訟法第三百七十六條所列各罪之案件，應以起
訴書狀所記載之犯罪事實，及視當事人在第二審言詞辯論終結前
對於罪名有無爭執為斷。本件檢察官於起訴書證據並所犯法條欄
內，援引被告甲○○涉犯之法條雖係刑法第一百三十九條，屬刑
事訴訟法第三百七十六條第一款所列之案件。然依檢察官如後述
於起訴書犯罪事實欄之記載，被告另涉犯刑法第一百三十八條罪
嫌，檢察官不服原審判決，自得上訴於第三審法院，先予敘明。
本件原判決以公訴意旨略以：被告係原民安瓦斯實業有限公司（
下稱民安公司，設台中縣豐原市○○路一０二號九巷三之一號）
廠長，蔡永輝為經理、莊錫奎為生管課長，范郁明係生產組長，
劉福誠、陳張萬旺、蔡忠平、劉廷木均為生產組組員，均明知民
安公司所生產之瓦斯定時安全自動控制調整器型號(一)、ＭＡ－六
０六Ｂ型一千九百零二只，(二)、ＭＡ－四０五型一千八百二十五
只，(三)、ＭＡ－二一五型九百八十四只，(四)、ＭＡ－五０九型三
百八十四只，(五)、ＭＡ－四一五型一千二百五十四只，均已於民
國八十年十月二十九日，遭聲請人莊榮兆聲請台灣台中地方法院
民事執行處，以八十年度民執全一字第一一七二號經假扣押查封
在案，惟因該公司生產瓦斯調整器數量不足，乃共同基於概括之
犯意，自八十一年三月間起，連續由被告、蔡永輝、莊錫奎下命
，要范郁明率組員劉福誠、陳張萬旺、蔡忠平、劉廷木，將已被
查封之成品取出，更換部分半成品或不良品。嗣於八十二年九月
二十日，經檢察官指揮警員前去清點，發現ＭＡ－六０六Ｂ型增
加為一千九百十八只，ＭＡ－四０五型減少為一千五百五十六只
，ＭＡ－二一五型全部滅失，ＭＡ－五０九型減少為二百六十三
只，ＭＡ－四一五型增加為一千三百二十只，違背查封之效力，
因認被告涉犯刑法第一百三十九條之妨害公務罪嫌云云。然經審
理結果，以公訴意旨所指被告前開犯罪事實，曾經台灣台中地方
法院檢察署檢察官於八十二年三月四日，為不起訴處分並經確定
在案，此有該署八十一年度偵字第六一一七號不起訴處分書附卷
可稽。本件檢察官以：「於八十二年九月二十日，經檢察官指揮
警員前往清點，發現有違背查封效力之情形」而重行起訴。然檢
察官於八十二年（原判決誤載為九十二年）九月二十日，指揮警
察前往清點，其結果為「本件經履勘現場，比對原刑事扣押之部
分與假扣押之部分。假扣押之附表是擬自刑事扣押部分，據甲○
○表示，原刑事扣押之部分，其記載即有不符，而依原始刑事扣
押之照片（台中縣警察局封條），扣押之物品是調整器之機器零
裝（以密封整箱）數量眾多，當初能否一一清點，清點能否無誤
，衡之常理，均不無可疑，且據八十二年九月二十日派警所實施
之清點，數量雖有不符，但差距均極小，故甲○○所辯，亦不無
可能。另現場所拾得之掉落之封條，其紙張均已發黃，但仍完整
，則係歷久自然脫落，亦不無可能，故從現場勘驗清點，所得事
證，尚難認為甲○○有故意違背查封效力罪嫌。」，此有李慶義
檢察官之簽呈附偵查卷可證，則本件事實經檢察官為不起訴處分
確定後，既無發現新事實、新證據，亦無刑事訴訟法第四百二十
條第一項第一款、第二款、第四款、第五款所列之情形，檢察官
竟就前開已經不起訴處分確定之案件，再行起訴，依法自有未合
，因而撤銷第一審關於被告部分之科刑判決，改判諭知被告公訴
不受理，固非無見。
惟查：依法應於審判期日調查之證據雖已調查，而其內容未明瞭
者，即與未經調查無異，如遽行判決，仍屬應於審判期日調查之
證據而未予調查，尚不得遽對被告為有利或不利之認定。又同一
案件經不起訴處分確定後，固不得再行起訴，但如發現新事實新
證據，依刑事訴訟法第二百六十條第一款之規定，自得再行起訴
。所謂新事實新證據，祇須為不起訴處分以前未經發現，且足認
被告有犯罪嫌疑為已足，並不以確能證明其犯罪為必要。台灣台
中地方法院檢察署檢察官前於八十二年三月四日，以八十一年度
偵字第六一一七號不起訴處分書，就被告被訴妨害公務案件為不
起訴處分，係以民安公司遭查封之半成品及機器設備合計數千件
，編號達四十三號之多，此有台灣台中地方法院查封標的物清單
影本一件附卷可稽，而經檢察官於八十一年一月十二日，前往民
安公司抽點編號一至七之查封物品，均尚在民安公司內並無遭搬
離之情形，此有履勘現場筆錄一紙附卷可證。另告訴人莊榮兆雖
一再指稱遭查封之物品有滅失情形，然並無具體指證遭查封之物
品確有何滅失情形，其雖提出清點報告單一紙，表示其於八十一
年三月二十八日曾至民安公司清點查封物，發現短少成品及半成
品數百至五十萬件不等，此有清點報告影本一紙附卷可稽，然該
清點報告單係其私人製作，內容真實性已非無疑，況經評核該清
點報告單內所指之滅失成品，係指短少台中縣警察局等機關曾往
查扣之搜索物，與台灣台中地方法院之假扣押案件查封物品並不
相干，告訴人所提出之清點報告並不能為不利被告認定之依據（
八十七年度上訴字第二四０號卷第一一二至一一三頁），為其主
要論據。然本件檢察官指被告有前揭犯行，則於起訴書證據並所
犯法條欄內另載：共同被告范郁明、劉福誠對前開犯罪事實坦承
不諱；八十年十月二日刑事扣押係逐項清點，有民安公司管理部
經理陳俊華在場並簽名無誤，業經證人即前往扣押之台中縣刑警
隊組長江玉麟證述明確，復有扣押證明書可稽，而苟非逐項清點
，應無可能計算至個位數，且陳俊華亦不會在扣押證明書上簽名
；告訴人於八十六年三月四日，再聲請民事執行處清點，其中Ｍ
Ａ－二一五型瓦斯調整器確無發現，亦經調卷查閱屬實，有民事
執行筆錄在卷可按，如扣押時無該型號物品，警方人員自不可能
無中生有；八十二年九月二十日清點時，尚發現有部分瓦斯調整
器印有「九二０八、九三０八」字樣，被告復承認該字樣係表示
製造時間，故該瓦斯調整器應係生產於查封扣押後，即八十一年
八月及八十二年八月甚明（第一審卷第六至七頁）。本件檢察官
於起訴書證據並所犯法條欄內另列之上開證據資料，是否係前案
為不起訴處分以前未經發現，且足認被告有犯罪之嫌疑之新證據
，其與本件檢察官起訴是否合法攸關，自應詳予調查釐清論述說
明，乃原審就上情未詳予調查釐清深入勾稽，復未說明本件檢察
官另舉之上開證據資料，何以非屬前案為不起訴處分以前未經發
現，且足認被告有犯罪之嫌疑之新證據，逕以上開理由即認本件
檢察官起訴於法不合，撤銷第一審關於被告部分之科刑判決，改
判諭知被告公訴不受理，其查證未盡且理由欠備，遽行判決，尚
嫌速斷，其審理猶有未盡。檢察官上訴意旨指摘原判決不當，尚
非全無理由，應認有撤銷發回更審之原因。
據上論結，應依刑事訴訟法第三百九十七條、第四百零一條，判
決如主文。
中    華    民    國  九十五  年   十二   月  二十八  日
                      最高法院刑事第一庭
                          審判長法官  董  明  霈
                                法官  林  茂  雄
                                法官  張  祺  祥
                                法官  呂  永  福
                                法官  吳  信  銘
      本件正本證明與原本無異
                                      書  記  官
中    華    民    國  九十六  年    一    月    五    日
                                                      J


司法院資訊處製作；財團法人民間司法改革基金會備份。
